【裁判字號】    97,交聲,107
【裁判日期】    970530
【裁判案由】    聲明異議
【裁判全文】
臺灣嘉義地方法院交通事件裁定         97年度交聲字第107號
原處分機關  交通部公路總局嘉義區監理所
異  議  人  丙○○
上列異議人即受處分人因違反道路交通管理處罰條例案件，對於
交通部公路總局嘉義區監理所於民國九十七年三月二十七日所為
之處分（原處分案號：嘉監裁字第裁70—L00000000號），聲明
異議，本院裁定如下：
    主  文
異議駁回。
    理  由
一、原處分意旨略以；異議人即受處分人丙○○（下稱異議人）
    於民國九十七年二月五日晚間十時四十五分許，駕駛車牌號
    碼5285－LT號自用小客車，沿嘉義市○○路由東往西方向前
    行，行經北港路與大溪路口有燈光號誌管制之交岔路口時闖
    越紅燈。原舉發機關因認異議人有闖越紅燈之違規事實，而
    填製嘉市警交字第L00000000 號舉發違反道路交通管理事件
    通知單舉發，嗣異議人於到案日期前向原處分機關即交通部
    公路總局嘉義區監理所申訴，經原處分機關調查結果仍認異
    議人有上開違規行為，乃依道路交通管理處罰條例第五十三
    條第一項、第六十三條之規定，於九十七年三月二十七日以
    嘉監裁字第裁70—L00000000 號裁決書，據以裁處異議人罰
    鍰新臺幣二千七百元，並記違規點數三點之處分等語。
二、異議人則以：當天路口之燈號為黃燈，攔查時已有告知警察
    ，然警察不予理會，並以罰單已開立為由，要本人簽收等語
    聲明異議。
三、按汽車駕駛人，行經有燈光號誌管制之交岔路口闖紅燈者，
    處新臺幣一千八百元以上五千四百元以下罰鍰；並記違規點
    數三點，道路交通管理處罰條例第五十三條第一項及第六十
    三條第一項第三款分別定有明文。次按執行交通勤務警員舉
    發違反道路交通管理處罰條例所列之違規事實，本質上為行
    政處分，係公務員基於職務上之權力，依法就特定之具體事
    件所為之具有公法上效果之單方面行政行為，基於公務員為
    公法上行為具有公信力之原則，該行政處分行為當可被推定
    為真正，此乃行政法上之基本原理原則，並本於此公信原則
    ，使執行員警得當機處分，以達其維護交通秩序、安全之行
    政目的。
四、查異議人於九十七年二月五日晚間十時四十五分許，駕駛車
    牌號碼5285－LT號自用小客車，沿嘉義市○○路由東往西方
    向前行，行經北港路與大溪路口，經嘉義市警察局北鎮派出
    所員警以駕車行經有燈光號誌管制之交岔路口時闖越紅燈為
    由舉發，原處分機關以相同事實及理由，依道路交通管理處
    罰條例第五十三條第一項規定，裁處異議人罰鍰二千七百元
    ，並依同條例第六十三條第一項第三款規定記違規點數三點
    等情，為異議人於異議狀陳明在卷，並有舉發違反道路交通
    管理事件通知單、裁決書在卷可佐，自堪認定。異議人雖以
    前詞置辯，惟查：
  (一)證人乙○○即當日舉發員警於本院證稱：當天我們同時攔下
    二部車子，兩部都闖紅燈，異議人車子在前，另一部是闖紅
    燈加上無照駕駛，所以另一部我們是罰比較重的無照駕駛，
    我確定看到異議人她是闖紅燈，不是黃燈，她當時也沒有表
    示異議，只有說我們告發闖紅燈二千多元，她年終獎金都沒
    有了，有問說她親戚在當警察，可不可以通融一下不要告發
    等語（見本院卷第十五頁至第十八頁）；證人甲○○即當日
    值勤員警於本院亦證稱：當天晚上有攔查異議人，她還沒有
    通過停止線就已經是紅燈，她闖紅燈，並不是黃燈，我們攔
    查位置視線沒有遮住，當天我們是同時攔二部車子，都是闖
    紅燈，異議人由乙○○負責告發，我負責另一部車子，另一
    部無照駕駛加上闖紅燈，我開重的無照駕駛，當天異議人有
    說告發她闖紅燈她年終獎金都沒有了，這句話我有印象等語
    （見本院卷第十九頁至第二十二頁），是證人乙○○、甲○
    ○對當天同時攔查二部車子均為闖越紅燈，另一部車輛尚屬
    無照駕駛，異議人曾表示開單舉發將會導致年終獎金需繳納
    罰鍰等情，前後對照以觀，並無瑕疵可指，且上開二名證人
    係經隔離訊問，並經依法具結以擔保其證詞之憑信性，輔以
    警員為維持交通秩序，依法執行職務，乃公權力之行使，既
    與異議人素不相識，並無恩怨，斷無誣指異議人有交通違規
    之行政裁罰，而自陷偽證罪之刑事重罪之可能，足見其證詞
    應非子虛。其次，參酌上揭嘉義市政府警察局第一分局函覆
    現場照片及現場圖，員警站立之位置可清楚看見異議人行向
    號誌，也可清楚看見異議人車輛行進情況，並無視線遮蔽情
    形，是證人乙○○、甲○○均證稱異議人於上揭時地確實闖
    越紅燈，應屬可採，異議人上開違規事實，自堪認定，其辯
    稱當時燈號為黃燈，若非因記憶有誤所致，即屬卸責之詞，
    尚不足採信。
  (二)再本件員警於攔查時雖無以拍照或攝影之科學方式作為證據
    保存，然員警係於上揭時地當場攔檢，而非無法當場攔檢嗣
    後逕行舉發之情形，本即無須以科學儀器資料證明異議人有
    闖越紅燈之行為。況闖紅燈交通違規情形係發生一瞬之間，
    若非以監視錄影方式取證，依其本質無從立即拍照存證，又
    縱設有監視器，亦存有攝影範圍角度、畫質解析度等不確定
    之條件，亦有使闖紅燈情形無明確證明之可能，而舉發闖紅
    燈之交通違規，亦係因駕駛人往往為逞一時之快，在急速闖
    紅燈通過之際，使信賴號誌之另向車輛或用路人不及預期防
    免，交通意外事故於焉發生，是舉發闖紅燈違規之用意即在
    於使駕駛人遵守號誌，避免意外發生，基於對公眾道路安全
    及人民生命保障之行政目的，若要求執勤警員就闖紅燈交通
    違規事實，均附明確清晰可示之照片始得舉發，無異苛求，
    亦有礙於前揭行政目的之達成，換言之，不能因警方未提出
    監視錄影或照片為佐，遽推斷異議人未有闖紅燈違規事實甚
    明，附此敘明。
五、綜上所述，本件並無任何證據足資證明執勤警員有捏造事實
    、違法取締等情事，其本於維護交通秩序、安全職責所為之
    當場舉發，自應受到合法、正確之推定。異議人並未舉證證
    明其確實並未闖紅燈，復查無其他證據足使本院對交通警察
    之舉發產生合理懷疑，是本件異議人確有闖紅燈直行之違規
    事實，堪以認定，異議人前揭所辯，並不足採。原處分機關
    據以援引上開規定，裁處罰鍰二千七百元，並記違規點數三
    點，核無違誤。本件聲明異議為無理由，應予駁回。
六、據上論斷，應依道路交通管理處罰條例第八十七條第二項，
    道路交通案件處理辦法第十九條規定，裁定如主文。
中    華    民    國    97    年    5     月    30    日
                  交通法庭法  官  黃琴媛
上列正本證明與原本無異。
如不服本裁定，應於裁定送達後5日內向本院提出抗告狀（應附
繕本）。
中    華    民    國    97    年    5     月    30    日
                          書記官  李彩娥


司法院資訊處製作；財團法人民間司法改革基金會備份。
